【裁判字號】    89,訴,497
【裁判日期】    890905
【裁判案由】    殺人未遂
【裁判全文】
台灣彰化地方法院刑事判決                          八十九年度訴字第四九七號
    公  訴  人  臺灣彰化地方法院檢察署檢察官
    被      告  乙○○
    指定辯護人  本院公設辯護人  丙○○
右列被告因殺人未遂案件，經檢察官提起公訴（民國八十九年度偵字第二五四四號）
，本院判決如左︰
    主  文
乙○○傷害人之身體，處有期徒刑拾月。
    事  實
一、乙○○與丁○○均為任職於順東工業股份有限公司（以下簡稱順東公司）之同事
    ，惟彼此隸屬不同工作單位，故平日素無怨隙。民國八十八年十二月三十一日下
    午十六時左右，乙○○、丁○○與多位同事即曾在公司內烹食魚鮮、飲服高梁酒
    ，下午十七時三十分許下班後，眾人又齊集前往位於彰化縣永靖鄉永北村之「大
    白鯊海釣場」，再次烹食魚鮮、宴飲清香高梁酒，以迄同日晚上十九時三十分左
    右，眾人均已飲用為量不少之清香高梁酒，均已有醉意，乙○○與丁○○二人於
    言談間忽起勃豁、相互挑釁，丁○○一時無法控制情緒，突然掄起所乘坐之鐵椅
    （有靠背）攻擊乙○○，乙○○猝不及防，匆忙間以左手格擋，仍因受力失衡而
    摔倒於地，乙○○頓時亦無法控制情緒，竟萌生普通傷害之犯意之犯意，順手取
    執身旁地面上之清香高梁酒瓶（玻璃製）一個，猛力朝丁○○之左額頭、左太陽
    穴間敲擊一下，致丁○○左額頭處當場撕裂、血流如注，而玻璃酒瓶亦應力而破
    裂，乙○○續持該破裂之玻璃酒瓶猛刺丁○○，致丁○○臉部及胸部受有多處撕
    裂傷併顏面小動脈斷裂（左額頭3.4×1×0.5公分、左耳與左耳下12×4×1公分
    、左頸動脈3.3×0.5×0.5公分、左上胸8×4公分、臉鼻正面1.2×0.6×0.5公分
    、右臉頰3.3×0.5×0.5公分、右太陽穴與右耳間4.5×1×1公分）等傷害，丁○
    ○因已不敵而逐打逐退逃至釣魚池畔，乙○○乃繼續追打，並自後勒往丁○○之
    頸脖，意欲將已受傷之丁○○推入釣魚池中，因旁觀之眾人予以勸阻，乙○○乃
    打消念頭而鬆手。
二、案經被害人丁○○訴由彰化縣警察局員林分局報請臺灣彰化地方法院檢察署檢察
    官偵查起訴。
    理  由
一、右開事實，迭據被告乙○○於警訊時及偵審中供承不諱，核與被害人丁○○指訴
    情節相符，復經目擊證人甲○○、戊○○到庭證述無訛，而被害人所受如事實欄
    所示之傷害，並有宏仁醫院驗傷診斷書一紙、現場及丁○○受傷部分之照片共六
    幀等在卷可稽，事證明確，其犯行堪以認定。又公訴人認被告涉有刑法第二百七
    十一條第一項、第二項之殺人未遂罪嫌，無非據告訴人丁○○之指述，認被告於
    行為之際，持破裂之酒瓶連續刺傷丁○○之臉部、胸部及頸部等多處以及丁○○
    之診斷證明書、現場照片等事證，為其論據。惟訊之被告堅詞否認有殺人之犯意
    ，辯稱：因丁○○拿起鐵椅打伊一下，伊隨手拿起酒瓶是為保護自己，往他側臉
    一打，酒瓶有無破，伊不知道，也不記得敲幾下，只想教訓他而已，亦無意推他
    入魚池，只是做個假動作，嚇嚇他罷了等語。按刑法上之殺人與傷害之區別，應
    視加害人加害之初有無殺意為斷，並就受傷處是否為致命部位、傷痕多寡及傷勢
    輕重如何，加害人下手情形如何，及行為人之動機、手段、所使用之兇器、下手
    之輕重、致傷之結果及行為後之情狀等綜合觀察論斷認定有無殺意之參考，最高
    法院十八年上字第一三０九號、十九年上字第七一八號、二十年非字第一０四號
    、四十四年台上字第三七三號判例可資參照。經查：被告與被害人均為順東公司
    之同事，雖彼此隸屬不同單位，但憑日並無怨隙，被告僅因酒後口語爭執此等細
    故，其尚無致其於死之動機與必要。其次，被告雖持破裂之酒瓶刺傷被害人多處
    ，惟被告與被害人雙方當時均已醉酒，兩人復因口語爭執而相互挑釁，被告在被
    丁○○以鐵椅攻擊後，遂一時氣憤，持破碎酒瓶刺擊丁○○洩忿，從而被害人身
    上自然會有多處傷口，因此自難僅以被害人身上有多處受傷即認定被告有殺人之
    犯意。況被告於自後勒住丁○○之頸脖，並做勢要將受傷嚴重致反抗力減弱之丁
    ○○推入魚池之際，被告當時果真有欲致被害人於死之犯意，當屬輕而易舉，又
    豈會聽從旁觀眾人之勸阻而罷手？縱上所述並揆諸前揭說明，足證被告確無殺人
    之故意甚明。
二、核被告乙○○所為，係犯刑法第二百七十七條第一項之罪。公訴意旨認被告所為
    係犯刑法第二百七十一條第二項、第一項之殺人未遂罪，尚有未洽，起訴法條應
    予變更。爰審酌被告品行、素行，犯罪之動機、犯罪時所受之刺激、犯罪之手段
    、被害人所受傷害程度及其犯後尚未與被害人和解等一切情狀，量處如主文所示
    之刑，以示懲儆。
據上論斷，應依刑事訴訟法第二百九十九條第一項前段、第三百條，刑法第二百七十
七條第一項、罰金罰鍰提高標準條例第一條前段，判決如主文。
本案經檢察官陳德芳到庭執行職務。
中    華    民    國      八十九      年       九       月      五      日
                                    台灣彰化地方法院刑事第二庭
                                        法      官  康  弼  周
右正本證明與原本無異。
如不服本判決，應於判決送達後十日內向本院提出上訴狀( 須附繕本 )。
告訴人或被害人對於判決如有不服具備理由請求檢察官上訴者，其上訴期間之計算係
以檢察官收受判決正本之日期為準。
                                        法院書記官  田  慧  賢
中    華    民    國      八十九      年       九       月      八      日
刑法第二百七十七條
傷害人之身體或健康者，處三年以下有期徒刑，拘役或一千元以下罰金。
犯前項之罪，因而致人於死者，處無期徒刑或七年以上有期徒刑，致重傷者，處三年
以上，十年以下有期徒刑。


司法院資訊處製作；財團法人民間司法改革基金會備份。
